【裁判字號】    97,易,196
【裁判日期】    971209
【裁判案由】    竊盜
【裁判全文】
臺灣花蓮地方法院刑事判決               97年度易字第196號
公  訴  人  臺灣花蓮地方法院檢察署檢察官
被      告  丙○○
                    （現於臺灣花蓮監獄另案執行中）
上列被告因竊盜案件，經檢察官提起公訴（97年度偵字第1813號
），本院判決如下：
    主  文
丙○○犯竊盜罪，累犯，處拘役肆拾日，如易科罰金，以新臺幣
壹仟元折算壹日。
其餘被訴於民國九十六年七月十二日竊盜部分無罪。
    事  實
一、丙○○前有恐嚇、脫逃、竊盜及違反麻醉藥品管理條例等前
    案紀錄，於民國90年間因施用毒品案件，經本院判處有期徒
    刑5月確定，又於91年間因竊盜案件，經本院判處有期徒刑6
    月，提起上訴後，經臺灣高等法院花蓮分院判決駁回上訴確
    定，上開2罪經法院裁定應執行有期徒刑10月，復於92 年間
    因施用毒品案件，經本院判處有期徒刑7 月，提起上訴後，
    經臺灣高等法院花蓮分院判決駁回上訴確定，上開徒刑接續
    執行至93年9月3日因縮刑期滿執行完畢。詎不知悔改，於96
    年6 月28日12時許，騎機車至甲○○所管理位於花蓮縣玉里
    鎮○○街30號已廢棄之南玉里營區，見該營區栽種芒果樹上
    之芒果已成熟且無人看管，竟意圖為自己不法之所有，徒手
    竊取該營區內之芒果約30至40顆，得手後騎機車離去，因將
    其所有使用之門號0000000000號手機遺留現場，嗣甲○○發
    覺現場遺有他人竊取之電纜線1 批而報警處理，經警到場勘
    查，發現丙○○使用之上開手機，而循線查獲。
二、案經花蓮縣警察局玉里分局報告臺灣花蓮地方法院檢察署檢
    察官偵查起訴。
    理  由
壹、有罪部分：
一、證據能力部分：
（一）按被告以外之人於審判外之言詞或書面陳述，除法律有規
      定者外，不得作為證據。又被告以外之人於審判外之陳述
      ，經當事人於審判程序同意作為證據，法院審酌該言詞陳
      述或書面陳述作成時之情況，認為適當者，亦得為證據。
      當事人、代理人或辯護人於法院調查證據時，知有第 159
      條第1 項不得為證據之情形，而未於言詞辯論終結前聲明
      異議者，視為有前項之同意，刑事訴訟法第159條第1項及
      第159條之5分別定有明文。查證人張永福於警詢時之陳述
      、證人甲○○於警詢、偵訊時之陳述以及證人乙○○於偵
      訊時之證述，雖不合刑事訴訟法第159條之2、第159條之3
      有關傳聞法則例外之要件，惟檢察官、被告丙○○就前開
      審判外之言詞陳述均同意作為證據，且迄於本案言詞辯論
      終結前均未聲明異議，本院審酌該其等言詞或書面陳述作
      成之情況，核無違法取證及證明力明顯過低之瑕疵，認為
      以之作為證據亦屬適當，故依上開規定，證人張永福、甲○○、乙○○於警詢、偵訊時之陳述，均具有證據能力。
（二）又本案認定事實所引用本件卷證之所有文書證據，檢察官
      、被告並未主張排除前開書證之證據能力，且迄於本院言
      詞辯論終結前均未表示異議，本院審酌前開書證並無刑事
      訴訟法第159條之4規定顯有不可信之情況與不得作為證據
      之情形，是上開文書證據，亦均認為有證據能力，合先敘
      明。
二、實體部分：
（一）上揭事實，業據被告於本院審理時坦承不諱，核與證人張
      永福、甲○○、乙○○於警詢、偵訊及本院審理時證述大
      致相符，並有現場照片、通聯調閱查詢單等附卷可稽，復
      有被告所有遺留在現場之手機1 支扣案可證，是被告之自
      白與事實相符，堪予採信，本件事證明確，被告犯行洵堪
      認定，應依法論科。
（二）核被告所為，係犯刑法第320條第1項之竊盜罪。至起訴書
      認被告除於上開時、地竊取芒果外，又接續在該營區內竊
      取電纜線1 批云云，無非係以證人甲○○、張永福、乙○○等人之證述為其主要論據，訊據被告則堅詞否認有此部
      分之竊盜犯行，並辯稱僅有偷摘芒果，手機不小心掉在現
      場等語。經查，證人甲○○、張永福、乙○○並未親見被
      告有竊取電纜線之犯行，而其等人於警、偵訊之證述均僅
      能證實在現場有查獲被告所使用之手機而已，均無法直接
      證明該電纜線係被告所竊取，況證人甲○○於本院審理時
      證稱：伊不知道在營區發現之電纜線是何人所有等語（見
      本院卷第95頁），則在現場查獲之電纜線是否為證人甲○○所管理營區內所遭竊之物，已非無疑，是自難僅以該現
      場遺有被告所有之手機，據以推論現場查獲之電纜線係被
      告所竊取，因檢察官認此與已起訴之有罪部分為單純一罪
      ，爰不另為無罪之諭知，併此敘明。又被告有前開所述之
      科刑及執行等情，有臺灣高等法院被告前案紀錄表在卷可
      憑，則被告於受有期徒刑執行完畢後，5 年以內故意再犯
      本件有期徒刑以上之罪，為累犯，應依刑法第47條第 1項
      之規定加重其刑。爰審酌被告前有多項犯罪前科紀錄，素
      行不佳，犯罪之手段、目的、所竊得芒果之價值不高，及
      犯後坦承犯行之態度，暨其智識程度、生活狀況等一切情
      狀，量處如主文所示之刑，並諭知易科罰金之折算標準，
      以示儆懲。
貳、無罪部分：
一、公訴意旨另以：被告意圖為自己不法之所有，基於竊盜之犯
    意，於96年7 月12日11時20分之前某時許，由花蓮縣玉里鎮
    ○○街30號後方之倒塌圍牆處進入該廢棄營區內，下手行竊
    營區內電纜線1批，並持客觀上可為兇器之美工刀1把，站立
    著削剝電纜線之外皮時，適為甲○○巡視營區時發覺，甲○○即大聲斥喝「你在幹什麼」，被告隨即畏罪逃離現場而未
    遂。因認被告所為係涉犯刑法第321條第2項、第1項第3款之
    加重竊盜未遂罪云云。
二、按犯罪事實應依證據認定之，無證據不得認定其犯罪事實；
    又不能證明被告犯罪者，即應諭知無罪之判決，刑事訴訟法
    第154條第2項、第301條第1項分別定有明文。又刑事訴訟上
    證明之資料，無論其為直接或間接證據，均須達於通常一般
    之人均不致有所懷疑，而得確信其為真實之程度，始得據為
    有罪之認定，若其關於被告是否犯罪之證明未能達此程度，
    而有合理懷疑之存在，致使無從形成有罪之確信，根據「罪
    證有疑，利於被告」之證據法則，即不得遽為不利被告之認
    定；其以情況證據（即間接證據）斷罪時，尤須基於該證據
    在直接關係上所可證明之他項情況事實，本乎推理作用足以
    確證被告有罪，方為合法，不得徒憑主觀上之推想，將一般
    經驗上有利被告之其他合理情況逕予排除（最高法院76年臺
    上字第4986號、32年上字第67號判例可資參照）。
三、訊據被告堅決否認有何公訴人所指上開竊盜犯行，並辯稱：
    96年6 月12日並未到該營區偷電纜線等語，而公訴人認被告
    涉有此部分之竊盜犯行，無非係以證人甲○○之證述及甲○○指認之口卡照片等為其主要論據，經查：證人甲○○於警
    詢固證稱：相片編號二之男子（即被告）好像是伊在玉里營
    區看到站著剝電纜線之男子，當時他戴著帽子，有一段距離
    等語（見警卷第12頁），然證人甲○○嗣於警詢時又證稱：
    「（你稱第二次於玉里營區站著剝電纜的男子《經相片指認
    》，現如讓你當場指認，你是否可以指認？當時著何衣物？
    ）要當場看才知道。沒有印象了」等語（見警卷第13頁），
    可見證人甲○○於警詢係稱要當面指認，該指認照片自難以
    為被告不利之證據，證人甲○○於本院審理時與被告當面對
    質時，則證稱：「（你在玉里營區看到一個人用刀子在撥電
    纜線是否為在場被告？）我不是很確定，我只有短暫的看過
    那個人的側面，我喊說幹什麼，那個人轉過頭來看一下就跑
    掉了」、「（問那個人的身材如何？）瘦瘦的，因為那個人
    跟我距離有十公尺，所以我不確定那個人的高度跟被告是否
    一樣」、「（為何在上次指認時說被告就是那個人？）因為
    當時只有被告是瘦瘦的」、「（為何上次在本院說可以當面
    指出那個人？）我不敢確定是被告」等語（見本院卷第 126
    頁），足見證人甲○○當時並未看清楚何人在該處剝電纜線
    ，自無法確認在該處剝電纜線之人是否確為被告，是檢察官
    僅以證人甲○○之證述，認被告涉有前開竊盜犯行，殊嫌率
    斷，不足為採。
四、綜上所述，檢察官所提出之證據在訴訟上之證明均尚未達到
    於通常一般之人均不致有所懷疑為真實之程度，自無從使本
    院對於被告所涉之上開犯罪得有罪之確信。此外，又無其他
    證據足資證明被告有何檢察官所指竊盜犯行，故被告此部分
    之犯罪即屬不能證明，揆諸前開法條、判例及說明，應諭知
    被告無罪之判決，以免冤抑。
據上論斷，應依刑事訴訟法第299條第1項前段、第301條第1項，
刑法第11條前段、第320條第1項、第47條第1項、第41條第1項前
段，刑法施行法第1條之1，判決如主文。
本案經檢察官張立中到庭執行職務。
中    華    民    國    97    年    12    月    9     日
                        刑事第三庭    法  官  許乃文
以上正本證明與原本無異。
如不服本判決應於收受判決後10日內向本院提出上訴書狀，並應
應敘述具體理由。其未敘述上訴理由者，應於上訴期間屆滿後20
日內向本院補提理由書 (均須按他造當事人之人數附繕本)「切
勿逕送上級法院」。告訴人或被害人如對於本判決不服者，應具
備理由請求檢察官上訴，其上訴期間之計算係以檢察官收受判決
正本之日期為準。
中    華    民    國    97    年    12    月    9     日
                                      書記官
附錄本判決論罪之法律條文：
中華民國刑法第320條：
意圖為自己或第三人不法之所有，而竊取他人之動產者，為竊盜
罪，處5年以下有期徒刑、拘役或5百元以下罰金。
意圖為自己或第三人不法之利益，而竊佔他人之不動產者，依前
項之規定處斷。
前二項之未遂犯罰之。


司法院資訊處製作；財團法人民間司法改革基金會備份。
